---
title: "Auswertungsfall"
format:
  docx:
    toc: false
    number-sections: false
    reference-doc: reference.docx
execute:
  echo: false
  warning: false
  message: false
bibliography: reference.bib
csl: apa.csl
link-citations: false
params:
  payload_rds: ""
---

```{r setup}
suppressPackageStartupMessages({
  library(knitr)
  library(ggplot2)
  library(dplyr)
  library(flextable)
  library(officer)
})

# Alle Plots im Export einheitlich mit DPI 600 (Punkt 11/12).
knitr::opts_chunk$set(dpi = 600)

payload    <- readRDS(params$payload_rds)

# Paket-Funktionen ohne Installation laden: die R-Quelldateien werden vom
# Aufrufer (export_docx) als payload$source_files mitgegeben.
if (length(payload$source_files) > 0) {
  for (f in payload$source_files) {
    if (file.exists(f))
      sys.source(f, envir = globalenv(), keep.source = FALSE)
  }
}

p          <- payload$params
vt1_time   <- payload$vt1_time   %||% NA_real_
vt2_time   <- payload$vt2_time   %||% NA_real_
vt_table   <- payload$vt_table
steps_tab  <- payload$steps_table
mfo_res    <- payload$mfo_result
testleiter <- payload$testleiter %||% ""
geraet     <- payload$geraet     %||% ""
kommentar  <- payload$kommentar  %||% ""
vt_c       <- payload$vt_comments %||% list()
adv_set    <- payload$advanced_settings %||% list()

# ── Einheitliche Glättung für das GESAMTE Dokument ─────────────
# Eine einzige Quelle (adv_set$smooth_n aus der App) steuert die
# Glättungs-Fenster aller Plots (9-Felder + VT-Plots). Kein
# hartkodierter Wert mehr in einzelnen Chunks.
sm <- suppressWarnings(as.numeric(adv_set$smooth_n %||% 20))
if (length(sm) != 1 || !is.finite(sm) || sm < 1) sm <- 20

# ── Schrift: Arial (wissenschaftlich-cleaner APA-Look) ─────────
.report_font <- "Arial"

# Soll die MFO-Sektion in den Bericht? (Export-Option, Default aus)
include_mfo <- isTRUE(payload$include_mfo)

dash <- function(x, unit = "") {
  if (is.null(x) || (length(x) == 1 && is.na(x))) return("-")
  paste0(x, if (nzchar(unit)) paste0(" ", unit) else "")
}
fmtn <- function(x, digits = 2) {
  if (is.null(x) || (length(x) == 1 && is.na(x))) return("-")
  format(round(x, digits), decimal.mark = ",", big.mark = ".", nsmall = digits)
}

# ── APA-Style flextable-Helfer (Helvetica) ────────────────────
# Schlichter APA-Look: nur horizontale Linien (Top-/Header-/Bottom-
# Rule), keine Vertikalen, fetter Header, deutsche Dezimalkomma.
apa_flex <- function(df, align_body = "left", fontsize = 10,
                     fit_page = FALSE) {
  ft <- flextable::flextable(df)
  ft <- flextable::font(ft, part = "all", fontname = .report_font)
  ft <- flextable::fontsize(ft, part = "all", size = fontsize)
  ft <- flextable::bold(ft, part = "header")
  # Zahlen mit deutschem Format
  ft <- flextable::colformat_double(
    ft, digits = 2, big.mark = ".", decimal.mark = ",", na_str = "-")
  ft <- flextable::colformat_int(ft, big.mark = ".", na_str = "-")
  # APA-Linien
  ft <- flextable::border_remove(ft)
  big <- officer::fp_border(color = "#000000", width = 1.4)
  sm_b <- officer::fp_border(color = "#000000", width = 0.6)
  ft <- flextable::hline_top(ft, border = big, part = "header")
  ft <- flextable::hline_bottom(ft, border = sm_b, part = "header")
  ft <- flextable::hline_bottom(ft, border = big, part = "body")
  # Ausrichtung: erste Spalte links, restliche rechts (sofern angefragt)
  ft <- flextable::align(ft, align = align_body, part = "all")
  ft <- flextable::padding(ft, padding.top = 3, padding.bottom = 3,
                           part = "all")
  if (isTRUE(fit_page)) {
    # Tabelle auf volle (Quer-)Seitenbreite skalieren
    ft <- flextable::set_table_properties(ft, layout = "autofit", width = 1)
  } else {
    ft <- flextable::autofit(ft)
  }
  ft
}

# ── Gegliederte, mehrspaltige Übersichts-Tabelle ──────────────
# sections: benannte Liste; jedes Element ist ein benannter
# character-Vektor (Werte; Namen = Parameter-Beschriftung).
# Layout: 4 Spalten (Parameter | Wert | Parameter | Wert) mit
# je einer über alle Spalten gemergten Sektions-Überschrift.
overview_flex <- function(sections, fontsize = 10,
                          show_section_titles = TRUE) {
  out <- data.frame(c1 = character(), c2 = character(),
                    c3 = character(), c4 = character(),
                    stringsAsFactors = FALSE)
  header_idx <- integer(0)
  for (sec_name in names(sections)) {
    sec    <- sections[[sec_name]]
    params <- names(sec); vals <- unname(sec)
    n <- length(params)
    if (show_section_titles) {
      out <- rbind(out, data.frame(c1 = sec_name, c2 = "", c3 = "", c4 = "",
                                   stringsAsFactors = FALSE))
      header_idx <- c(header_idx, nrow(out))
    }
    for (i in seq_len(ceiling(n / 2))) {
      l <- 2 * i - 1; r <- 2 * i
      out <- rbind(out, data.frame(
        c1 = params[l], c2 = vals[l],
        c3 = if (r <= n) params[r] else "",
        c4 = if (r <= n) vals[r] else "",
        stringsAsFactors = FALSE))
    }
  }
  ft <- flextable::flextable(out)
  ft <- flextable::delete_part(ft, part = "header")
  ft <- flextable::font(ft, part = "all", fontname = .report_font)
  ft <- flextable::fontsize(ft, part = "all", size = fontsize)
  ft <- flextable::border_remove(ft)
  if (length(header_idx) > 0) {
    for (ri in header_idx)
      ft <- flextable::merge_at(ft, i = ri, j = 1:4, part = "body")
    ft <- flextable::bold(ft, i = header_idx, part = "body")
    ft <- flextable::bg(ft, i = header_idx, bg = "#EAEFF5", part = "body")
  }
  # Punkt 9: alle Tabellen durchgehend linksbündig.
  ft <- flextable::align(ft, align = "left", part = "body")
  big  <- officer::fp_border(color = "#000000", width = 1.4)
  ft <- flextable::hline_top(ft, border = big, part = "body")
  ft <- flextable::hline_bottom(ft, border = big, part = "body")
  ft <- flextable::padding(ft, padding.top = 4, padding.bottom = 4,
                           padding.left = 6, part = "all")
  ft <- flextable::autofit(ft)
  ft
}

# ── APA-Tabellenüberschrift "Tab. N" (Punkt 10) ───────────────
# Fortlaufende Nummerierung in Dokumentreihenfolge; APA-7-Stil:
# fette Labelzeile "Tab. N", darunter kursiver Titel. Als Markdown
# ausgegeben (zuverlässiger als flextable-Caption in Quarto-DOCX).
# Verwendung in results='asis'-Chunks VOR flextable_to_rmd().
.tab_n <- 0L
tab_cap <- function(title) {
  .tab_n <<- .tab_n + 1L
  cat(sprintf("\n\n**Tab. %d**\n\n*%s*\n\n", .tab_n, title))
}

date_str <- if (!is.null(p$Date) && !is.na(p$Date))
  format(p$Date, "%d.%m.%Y") else format(Sys.Date(), "%d.%m.%Y")
```

```{r proband-tbl, results='asis'}
# Probandeninfo inkl. BMI (Punkt 14). Tabellentitel über tab_cap
# ("Tab. N"), daher keine interne Sektions-Überschrift.
bmi_pre <- calc_bmi(p$Weight_kg, p$Height_cm)
ft <- overview_flex(list(
  "Probandeninformation" = c(
    "Name"          = p$ID %||% "-",
    "Alter"         = dash(p$Age_years, "Jahre"),
    "Gewicht"       = dash(p$Weight_kg, "kg"),
    "Größe"         = dash(p$Height_cm, "cm"),
    "BMI (kg/m²)"   = if (!is.na(bmi_pre)) fmtn(bmi_pre, 1) else "-",
    "Datum"         = date_str,
    "Testleiter:in" = if (nzchar(testleiter)) testleiter else "-",
    "Gerät"         = if (nzchar(geraet)) geraet else "-")
), show_section_titles = FALSE)
tab_cap("Probandeninformation")
flextable::flextable_to_rmd(ft)
```

```{r bmi-who, results='asis'}
# BMI-Klassifikation nach WHO (2000); zutreffende Klasse hervorgehoben.
bmi_v <- calc_bmi(p$Weight_kg, p$Height_cm)
who <- data.frame(
  Klassifikation = c("Untergewicht", "Normalgewicht", "Präadipositas",
                     "Adipositas Grad I", "Adipositas Grad II",
                     "Adipositas Grad III"),
  "BMI (kg/m²)"  = c("< 18,5", "18,5 – 24,9", "25,0 – 29,9",
                     "30,0 – 34,9", "35,0 – 39,9", "≥ 40,0"),
  check.names = FALSE, stringsAsFactors = FALSE)
act <- if (is.na(bmi_v)) 0L else if (bmi_v < 18.5) 1L else if (bmi_v < 25) 2L else
  if (bmi_v < 30) 3L else if (bmi_v < 35) 4L else if (bmi_v < 40) 5L else 6L
ft_who <- apa_flex(who)
if (act >= 1) {
  ft_who <- flextable::bg(ft_who, i = act, bg = "#EAEFF5", part = "body")
  ft_who <- flextable::bold(ft_who, i = act, part = "body")
}
tab_cap("BMI-Klassifikation nach WHO")
flextable::flextable_to_rmd(ft_who)
cat("\n\n*Anmerkung.* Gewichtsklassifikation nach",
    "@worldhealthorganizationObesityPreventingManaging2000.\n\n")
```

```{r overview-tbl, results='asis'}
overview_sections <- list(
  "Leistung" = c(
    "PPO (W)"       = fmtn(p$PPO, 0),
    "PPO (W/kg)"    = fmtn(p$PPO_wkg, 2),
    "Dauer"         = p$Duration %||% "-"),
  "Kardiopulmonal & metabolisch" = c(
    "VO₂peak abs (L/min)"      = fmtn(p$VO2peak_abs, 2),
    "VO₂peak rel (ml/min/kg)"  = fmtn(p$VO2peak_rel, 1),
    "RERmax"                   = fmtn(p$RERmax, 2),
    "EQO₂max"                  = fmtn(p$EQO2max, 0),
    "HRmax (bpm)"              = fmtn(p$HRmax, 0)),
  "Umgebungsbedingungen" = c(
    "Temperatur (°C)"    = fmtn(p$Temperature, 1),
    "Luftdruck (mmHg)"   = fmtn(p$AirPressure, 0),
    "Luftfeuchte (%)"    = fmtn(p$Humidity, 0))
)
tab_cap("Übersicht")
flextable::flextable_to_rmd(overview_flex(overview_sections))
cat("\n\n*Anmerkung.* VO₂max- und Ausbelastungskriterien nach",
    "@howleyCriteriaMaximalOxygen1995, @taylorMaximalOxygenIntake1955 und",
    "@midgleyEvaluationTrueMaximal2009; zur Plateau-Problematik siehe",
    "@niemeyerOxygenUptakePlateau2021. Zu Determinanten und Protokollen",
    "der maximalen Sauerstoffaufnahme:",
    "@bassettLimitingFactorsMaximum2000, @meyerMaximaleSauerstoffaufnahmeVO2max1999",
    "und @sperlichIndividualStandardizedRunning2015.\n\n")
```

<!-- Abschnittswechsel: vorheriger Inhalt bleibt Hochformat -->
```{=openxml}
<w:p><w:pPr><w:sectPr>
<w:pgSz w:w="11906" w:h="16838"/>
<w:pgMar w:top="1417" w:right="1417" w:bottom="1417" w:left="1417" w:header="708" w:footer="708" w:gutter="0"/>
</w:sectPr></w:pPr></w:p>
```

```{r steps-tbl, results='asis'}
if (!is.null(steps_tab) && nrow(steps_tab) > 0) {
  # Volle Stufenübersicht: interne Spalten (type/no) raus, Rest behalten.
  tab <- as.data.frame(steps_tab)
  tab <- tab[, setdiff(names(tab), c("type", "no")), drop = FALSE]
  ren <- c(
    label = "Stufe", t_start_min = "t-Start (min)", t_end_min = "t-Ende (min)",
    duration_sec = "Dauer (s)", P = "P (W)", VO2 = "V'O₂ (L/min)",
    VO2_kg = "V'O₂/kg", VCO2 = "V'CO₂ (L/min)", VE = "V'E (L/min)",
    HR = "HF (bpm)", RER = "RER", FO_g = "FO (g/min)", CHO_g = "CHO (g/min)",
    FO_pct = "FO (%)", CHO_pct = "CHO (%)", ET_kcal_min = "ET (kcal/min)",
    ET_kJ_min = "ET (kJ/min)")
  nm <- names(tab)
  names(tab) <- ifelse(nm %in% names(ren), ren[nm], nm)
  tab_cap("Stufenübersicht")
  flextable::flextable_to_rmd(apa_flex(tab, fontsize = 7, fit_page = TRUE))
} else {
  cat("_Keine Stufendaten verfügbar._\n")
}
```

<!-- Ende Quer-Abschnitt: diese Seite war Querformat -->
```{=openxml}
<w:p><w:pPr><w:sectPr>
<w:pgSz w:w="16838" w:h="11906" w:orient="landscape"/>
<w:pgMar w:top="1134" w:right="1134" w:bottom="1134" w:left="1134" w:header="708" w:footer="708" w:gutter="0"/>
</w:sectPr></w:pPr></w:p>
```

## 9-Felder-Darstellung

Darstellung der Atemgas- und Kreislaufkennwerte im klassischen
Neun-Felder-Schema nach @wasserman2012principles und
@kroidlKursbuchSpiroergometrieTechnik2015.

```{r nine-panel, fig.width=8, fig.height=7.5}
np <- tryCatch(
  nine_panel_assemble(
    ts = p$ts, smooth_n = sm, label = p$ID %||% "",
    vt = p$vt, vt1_time = vt1_time, vt2_time = vt2_time,
    panels = as.character(1:9), ncol = 3),
  error = function(e) NULL)
if (!is.null(np)) {
  if (inherits(np, "gtable") || inherits(np, "grob"))
    grid::grid.draw(np) else print(np)
}
```

## Ventilatorische Schwellen

Die erste ventilatorische Schwelle (VT1) wird über die V-Slope-Methode
[@beaver1986vslope] sowie die Atemäquivalente bestimmt; die zweite
Schwelle (VT2) über den Anstieg von V'E/V'CO₂ und PetCO₂
[@wasserman2012principles].

```{r vt-tbl, results='asis'}
if (!is.null(vt_table) && nrow(vt_table) > 0) {
  # Punkt 16: VT-Tabelle transponiert (Parameter = Zeilen, VT1/VT2 =
  # Spalten) mit sauberen, tiefgestellten Beschriftungen (Unicode-
  # Subscripts rendern in Word korrekt) + Einheiten, APA-Stil.
  vtb <- as.data.frame(vt_table)
  gv <- function(col, i)
    if (col %in% names(vtb) && i <= nrow(vtb)) suppressWarnings(
      as.numeric(vtb[[col]][i])) else NA_real_
  rows <- list(
    c("Zeit (min)",             "Zeit_min"),
    c("Leistung (W)",           "Power_W"),
    c("V'O₂ abs. (L/min)",      "VO2_abs_Lmin"),
    c("V'O₂ rel. (ml/min/kg)",  "VO2_rel_mlkgmin"),
    c("V'CO₂ (L/min)",          "VCO2_Lmin"),
    c("V'E (L/min)",            "VE_Lmin"),
    c("HF (1/min)",             "HR_bpm"),
    c("RER",                    "RER"),
    c("O₂-Puls (ml)",           "O2_Puls_ml"),
    c("V'E/V'O₂",               "VE_VO2"),
    c("V'E/V'CO₂",              "VE_VCO2"),
    c("PetO₂ (mmHg)",           "PetO2_mmHg"),
    c("PetCO₂ (mmHg)",          "PetCO2_mmHg"))
  labels <- vapply(rows, function(r) r[1], character(1))
  cols   <- vapply(rows, function(r) r[2], character(1))
  vt_df <- data.frame(
    Parameter = labels,
    VT1 = vapply(cols, function(cc) gv(cc, 1), numeric(1)),
    VT2 = vapply(cols, function(cc) gv(cc, 2), numeric(1)),
    check.names = FALSE, stringsAsFactors = FALSE)
  tab_cap("Ventilatorische Schwellen (VT1, VT2)")
  flextable::flextable_to_rmd(apa_flex(vt_df))
  cat("\n\n*Anmerkung.* VT1 = erste, VT2 = zweite ventilatorische",
      "Schwelle. V'O₂ = Sauerstoffaufnahme, V'CO₂ = Kohlendioxidabgabe,",
      "V'E = Atemminutenvolumen, HF = Herzfrequenz, RER = respiratorischer",
      "Quotient, PetO₂/PetCO₂ = endexspiratorische Partialdrücke.\n\n")
}
```

```{r vt-general-comment, results='asis'}
if (!is.null(vt_c$general) && nzchar(vt_c$general))
  cat("**Spiro-Kommentar:** ", vt_c$general, "\n")
```

<!-- Zurück zu Hochformat (Stufenübersicht war Querformat) -->
```{=openxml}
<w:p><w:pPr><w:sectPr>
<w:pgSz w:w="11906" w:h="16838"/>
<w:pgMar w:top="1417" w:right="1417" w:bottom="1417" w:left="1417" w:header="708" w:footer="708" w:gutter="0"/>
</w:sectPr></w:pPr></w:p>
```

## Bestimmung der Schwellen

### VT1

```{r vt1-plots, fig.width=9.8, fig.height=6.6}
patchwork::wrap_plots(
  vt_vslope_ggplot(p$ts, sm, vt1_time, "V-Slope (V'CO2 vs V'O2)"),
  vt_exco2_ggplot(p$ts, sm, vt1_time, "Excess CO2"),
  vt_eq_ggplot(p$ts, sm, vt1_time, "VT1", "Atemäquivalente"),
  vt_pet_ggplot(p$ts, sm, vt1_time, "VT1", "PetO2 / PetCO2"),
  ncol = 2)
```

```{r vt1-comment, results='asis'}
if (!is.null(vt_c$vt1) && nzchar(vt_c$vt1))
  cat("**Kommentar VT1:** ", vt_c$vt1, "\n")
```

### VT2

```{r vt2-plots, fig.width=9.8, fig.height=6.6}
patchwork::wrap_plots(
  vt_ve_vco2_ggplot(p$ts, sm, vt2_time, "V'E vs V'CO2"),
  vt_exve_ggplot(p$ts, sm, vt2_time, "Excess V'E"),
  vt_eq_ggplot(p$ts, sm, vt2_time, "VT2", "Atemäquivalente"),
  vt_pet_ggplot(p$ts, sm, vt2_time, "VT2", "PetO2 / PetCO2"),
  ncol = 2)
```

```{r vt2-comment, results='asis'}
if (!is.null(vt_c$vt2) && nzchar(vt_c$vt2))
  cat("**Kommentar VT2:** ", vt_c$vt2, "\n")
```

### Übersicht

```{r vt-overview, fig.width=9.8, fig.height=4.8}
print(vt_overview_ggplot(p$ts, sm, vt1_time, vt2_time,
                         "V'O2 / V'CO2 mit VT1 + VT2"))
```

<!-- Ende Quer-Abschnitt: Bestimmung der Schwellen war Querformat -->
```{=openxml}
<w:p><w:pPr><w:sectPr>
<w:pgSz w:w="16838" w:h="11906" w:orient="landscape"/>
<w:pgMar w:top="1134" w:right="1134" w:bottom="1134" w:left="1134" w:header="708" w:footer="708" w:gutter="0"/>
</w:sectPr></w:pPr></w:p>
```

```{r mfo-section, results='asis'}
if (include_mfo && !is.null(mfo_res)) {
  cat("Die Fett- und Kohlenhydratoxidation wird aus den Atemgasen nach",
      "@fraynCalculationSubstrateOxidation1983 und",
      "@peronnetTableNonproteinRespiratory1991 berechnet; die maximale",
      "Fettoxidation (MFO) und die zugehörige Intensität (Fatmax) folgen",
      "dem Vorgehen von @achtenDeterminationExerciseIntensity2002 und",
      "@achtenMaximalFatOxidation2003 (Normwerte:",
      "@maunderContextualisingMaximalFat2018).\n\n")
  mfo_df <- data.frame(
    Parameter = c("MFO (g/min)", "Fatmax (%VO2peak)",
                  "Fatmax (W)", "Fatmax (HR bpm)"),
    Wert = c(
      fmtn(mfo_res$MFO, 3),
      fmtn(mfo_res$Fatmax_pct_VO2peak, 1),
      fmtn(mfo_res$Fatmax_W, 0),
      fmtn(mfo_res$Fatmax_HR, 0)),
    stringsAsFactors = FALSE)
  tab_cap("Maximale Fettoxidation (MFO)")
  flextable::flextable_to_rmd(apa_flex(mfo_df))
}
```

```{r adv-settings-tbl, results='asis'}
# Eine Sektion, Titel über tab_cap (keine interne Überschrift).
ft <- overview_flex(list(
  "Erweiterte Einstellungen" = c(
    "Mittelungs-Fenster (Sek.)" =
      if (!is.null(adv_set$window_sec) && !is.na(adv_set$window_sec))
        as.character(adv_set$window_sec) else "30 (Default)",
    "Min. Stufendauer (Sek.)" =
      if (!is.null(adv_set$min_step) && !is.na(adv_set$min_step))
        as.character(adv_set$min_step)  else "15 (Default)",
    "Körpergewicht-Override (kg)" =
      if (!is.null(adv_set$weight) && !is.na(adv_set$weight))
        as.character(adv_set$weight)    else "aus Datei",
    "Glättungs-Fenster (Punkte, ges. Dokument)" = as.character(sm))
), show_section_titles = FALSE)
tab_cap("Erweiterte Einstellungen")
flextable::flextable_to_rmd(ft)
```

```{r kommentar-section, results='asis'}
if (nzchar(kommentar)) {
  cat("## Anmerkungen\n\n")
  cat(kommentar, "\n")
}
```

## Literatur

::: {#refs}
:::

---

_Erstellt mit SpiroAnalyzer, `r format(Sys.time(), "%d.%m.%Y %H:%M")`_
